---
title: 'Clasificador: prueba no TCGA con muestras de Control'
author: "Alberto Joven Álvarez"
date: \ `r format(Sys.Date(), "%e de %B, %Y")`
bibliography: ["scholar2.bib"]
nocite: \ @*
output:
  pdf_document: 
    toc: yes
    toc_depth: 2
    number_sections: true
  html_document: 
    higlight: tango
    theme: united
    toc: yes
    toc_depth: 4
    number_sections: true
    toc_float: yes
lang: es
---

```{r setup, include=FALSE}
knitr::opts_chunk$set(echo = TRUE)
```

# Lista de librerías empleadas

```{r librerias, warning=FALSE, message=FALSE}

library(knitr)
library(dplyr)
library(readr)
library(IlluminaHumanMethylation450kanno.ilmn12.hg19)
library(FDb.InfiniumMethylation.hg19)
library(impute)
library(SummarizedExperiment)
library(GEOquery)
library(caret)
library(ggplot2)
library(keras)

```

# Entrenamiento del modelo red neuronal con 1.000 sondas más variables.

## Carga de los datos: obteto summarizedExperiment y desglose por tipo de sonda

Se han seleccionado las 1.000 sondas más variables, una vez excluidas sondas problemáticas

```{r}
load("G:/TFM UOC/datos/Clasificador_variabilidad/sondas_1000_all.Rda")
sondas_1000 <- data

codigos <- c("01", "03", "11")
sondas_1000 <- sondas_1000[ , sondas_1000$categoria %in% codigos]

train <- assay(sondas_1000, "counts") %>%  t()
label <- sondas_1000$label %>% factor()
label_c <- to_categorical(as.integer(label))

tipos_sondas <- rowData(sondas_1000)$channel %>%  as.factor()
train_green_data <- train[ , tipos_sondas=="Grn"]
train_red_data <- train[ , tipos_sondas == "Red"]
train_both_data <- train[ , tipos_sondas =="Both"]

sondas_1000

```

## El modelo

```{r}
build_model <- function() {
  green <- layer_input(shape= dim(train_green_data)[[2]], name="green")
  red <- layer_input(shape= dim(train_red_data)[[2]], name="red")
  both <- layer_input(shape= dim(train_both_data)[[2]], name="both")
  
  salida_green <- green %>% 
    layer_dense(units=64, activation="relu", name ="dense_green")
  
  salida_red <- red %>% 
    layer_dense(units=64, activation="relu", name="dense_red")  
  
  salida_tipo_I <- layer_concatenate(list(salida_green, salida_red),
                                     name = "Tipo_I")
  
  tipo_I <- salida_tipo_I %>% 
    layer_dense(units = 32, activation = "relu", name="dense_Tipo_I")
  
  tipo_II <- both %>% 
    layer_dense(units=64, activation="relu", name="dense_Tipo_II_1") %>% 
    layer_dense(units=32, activation="relu", name = "dense_Tipo_II_2")
  
  concatenated <- layer_concatenate(list(tipo_I, tipo_II), name="Entrada_Tipo_I_TipoII")
  
  salida <- concatenated %>% 
    layer_dense(units=64, activation = "relu", name="dense_conjunta") %>% 
    layer_dense(units=35, activation = "softmax", name="salida")
  
  
  model <- keras_model(list(green, red, both), salida)
  
  model %>%  compile(
    optimizer = "rmsprop",
    loss = "categorical_crossentropy",
    metrics = c("accuracy")
  )
}
```

## Entrenamiento del modelo con todas las observaciones

Solo estan las muestras de tumores primarios.

```{r entrenamiento_modelo}
modelo <- build_model()

num_epoch = 40
history <- modelo %>% fit(list(train_green_data, train_red_data, train_both_data ), 
                          label_c, epoch= num_epoch)

plot(history)

save_model_hdf5(modelo, "G:/TFM UOC/datos/Clasificador_variabilidad/modelo_1000.h5")

```

#  Predicción con los datos de colonomics

## Carga de los datos

```{r colonomics}

betas_colonomics <- read_csv("G:/TFM UOC/datos/colonomics/CLX_methylation_betas_2014Apr25.txt")
betas_colonomics[1:5, 1:5] 
dim(betas_colonomics)
betas <- as.matrix(betas_colonomics[, 2:dim(betas_colonomics)[2]])

sondas_c <- betas_colonomics[ , 1]
row.names(betas) <- sondas_c$cpg
betas[1:3, 1:5]
dim(betas)


```

## Estimación de datos de las sondas que faltan en colonomics

Primero se crea un data.frame con los nombres de las 1.000 sondas más variables, y con la función `merge` se le añaden los datos betas del proyecto colonomics

```{r}
# se crea el data frame con solo el nombre de las filas: las 1.000 sondas más variables
betas_s <- data.frame(row.names=row.names(sondas_1000))

# con merge se le añaden los valores betas de colonomics
betas_s2 <- merge(betas_s, betas, by.x=0, by.y=0, all.x=TRUE)

# Vemos que existen NAs en las sondas que faltan en colonomics
betas_s2[1:5, 1:5]

# Se nombran las filas con la primera columna
row.names(betas_s2) <- betas_s2$Row.names

# Se elimina la primera columna que tenía el nombre de las sondas
betas_s2 <- betas_s2[ , 2:dim(betas_s2)[2]]

# se reordena el data.frame con las betas de colonomics para que
# las sondas estén en el mismo orden que en el modelo red_neuronal
betas_s <- betas_s2[row.names(sondas_1000), ]
dim(betas_s)
betas_s [1:5, 1:5]

```

## Estimación de los valores faltantes con `impute` 

Se estiman los valores faltantes con la función `impute.knn` y se dividen por 1.000 para obtener los valores betas en tanto por uno

```{r}

betas_s_sna <- impute.knn(as.matrix(betas_s))$data / 1000
betas_s_sna[1:5, 1:5]


```

En el mensaje de aviso vemos que había 87 sondas en el subset de sondas más variables que no estaban en los datos de colonomics

## Carga valores de fenotipos de colonomics

```{r}

fenotipos <- read_csv("G:/TFM UOC/datos/colonomics/CLX_ClinicalData.csv")

# selección de los fenotipos incluidos en la matriz de valores betas de colonomics
fenotipos_s <- intersect(fenotipos$id_clx, colnames(betas_s_sna))
fenotipos_r <- fenotipos[fenotipos$id_clx %in% fenotipos_s, ]

# selección de las muestras de colonomics para las que tenemos valor de fenotipo
# y trasposición de la matriz
betas_s_sna <- betas_s_sna[ , fenotipos_s] %>%  t()

dim(betas_s_sna)
sum(fenotipos_r$id_clx != rownames(betas_s_sna))

table(fenotipos_r$type)

```
ya tenemos `r dim(betas_s_sna)[1]`  muestras con su matriz de betas de las 1.000 sondas más variables y sus valores de fenotipos

## Preparación de datos de colonomics

Desglose de las sondas de acuerdo al tipo de sonda 

```{r}

dim(betas_s_sna)
colonomics_green <- betas_s_sna[ , tipos_sondas=="Grn"]
colonomics_red <- betas_s_sna[ , tipos_sondas == "Red"]
colonomics_both <- betas_s_sna[ , tipos_sondas =="Both"]

```

## predicción con las betas de colonomics

```{r}
prediccion <- modelo %>% predict(list(colonomics_green, colonomics_red, colonomics_both)) %>% 
  k_argmax() %>% 
  as.array() %>% as.integer()

l <- as.list(1:34)
names(l) <- levels(label)
f <- names(l)[prediccion]
table(prediccion = f, real_colonomics= fenotipos_r$type)

```



# Bibliografía

